【裁判字號】    99,訴,2158
【裁判日期】    990820
【裁判案由】    搶奪等
【裁判全文】
臺灣臺中地方法院刑事判決              99年度訴字第2158號
公  訴  人  臺灣臺中地方法院檢察署檢察官
被      告  乙○○
上列被告因搶奪等案件，經檢察官提起公訴（99年度偵字第1451
5 號），被告於準備程序就被訴事實為有罪之陳述，本院合議庭
裁定由受命法官獨任進行簡式審判程序，判決如下：
    主    文
乙○○犯如附表所示之罪，各處如附表所示之刑（含主刑、從刑
）。應執行有期徒刑壹年陸月。扣案之鑰匙壹支沒收。
    犯罪事實及理由
一、犯罪事實：
    乙○○前於民國91年間，因施用毒品案件，經臺灣南投地方
    法院以92年度訴字第471 號判處有期徒刑10月，及以93年度
    訴字第274 號判處有期徒刑1 年，兩案入監服刑後，於94年
    7 月22日假釋付保護管束，又因施用毒品案件，經撤銷假釋
    ，並經臺灣南投地方法院以94年度訴字第667 號判處有期徒
    刑8 月，上開案件與殘刑4 月21日接續執行後，嗣於96 年4
    月16日縮刑期滿執行完畢。另於95年間，因竊盜及搶奪案件
    ，經臺灣高等法院臺中分院以96年度上訴字第2325號判處應
    執行有期徒刑3 年4 月確定，於98年10月29日縮短刑期假釋
    出監付保護管束，詎乙○○於保護管束期間，竟不知悔悟，
    竟分別基於意圖為自己不法所有之犯意，而為下列之行為：
(一)、乙○○於99年6 月4 日22時許，在臺中市○區○○路與綏遠
    路口，見丙○○所有之車牌號碼YI R─313 號重型機車停放
    於上開處所，即持自備之鑰匙1 支（已扣案）插入前開重型
    機車電門，並轉動鑰匙發動引擎，竊取該車得逞後，除作為
    代步使用外，並作為行搶他人之交通工具使用。丙○○於99
    年6 月5 日上午8 時30分許發現機車失竊後，立即於當日8
    時50分許，向臺中市警察局第二分局文正派出所報案失竊。
(二)、乙○○於99年6 月5 日20時27分許，騎乘前開竊得之車牌號
    碼YIR ─313 號重型機車，行經臺中市○區○○○路與五常
    街口，見戊○○獨自一人行走在五常街上，認有機可趁，隨
    即騎車靠近戊○○後方，趁戊○○未及防備之際，徒手搶奪
    戊○○之黑色手提包1 個（內有現金新臺幣【下同】600 元
    、相機1 台、手機1 支、身分證、健保卡、駕照、行照、鑰
    匙及玉山銀行提款卡、郵局提款卡等物），得逞後隨即騎乘
    前開機車往臺中市○○○路方向逃逸，並將搶得之現金600
    元花用殆盡，另將前開搶得之手提包等物棄置於不詳處所。
(三)、乙○○復於99年6 月16日11時40分許，騎乘前開車牌號碼YI
    R ─313 號重型機車，行經臺中市○區○○路236 巷11號前
    ，見施次玲獨自一人行走在學士路236 巷之際，認有機可趁
    ，隨即騎車靠近施次玲後方，趁施次玲未及防備之際，徒手
    搶奪施次玲之黑色長皮夾1 個（內有現金2200元、信用卡2
    張、身分證、健保卡及信託人員證照等物），得逞後隨即騎
    乘前開機車逃離現場，所得現金2200元花用殆盡，另將前開
    搶得之長皮夾包等物棄置於不詳處所。
(四)、乙○○於99年6 月18日17時35分許，騎乘前開車牌號碼YIR
    ─313 號重型機車，行經臺中市○區○○街與德化街口，見
    甲○○在永興街與德化街口購買物品，認有機可趁，隨即騎
    車靠近甲○○後方，趁甲○○未及防備之際，徒手搶奪甲○○之皮夾1 個（內有現金6200元、富邦銀行信用卡2 張、中
    國信託商業銀行信用卡、金融卡各1 張、身分證、健保卡及
    汽車駕照等物），得逞後隨即騎乘前開機車往臺中市○○街
    方向逃逸，所得現金6200元花用殆盡，另將前開搶得之長皮
    夾包等物棄置於不詳處所。
    嗣經戊○○、施次玲、甲○○等人報警處理，經警調閱路口
    監視器畫面後，於99年6 月20日2 時30分許，在臺中市○區
    ○○路2 段181 巷2 弄口查獲乙○○及前開YIR ─313 號重
    型機車，並扣得乙○○所有供上開竊盜使用之鑰匙1 支，復
    於乙○○位於臺中市○○路○ 段112 之1 號之租屋處起獲紅
    色、黑色上衣及黑色短褲、黑色鞋子等作案衣物，而查悉上
    情。
二、本案證據：上揭犯罪事實，業據被告乙○○迭於警詢、偵查
    中、本院準備程序及審理時均坦承不諱，核與被害人丙○○
    、戊○○、施次玲、甲○○於警詢及偵查中之指訴相符，復
    有贓物認領保管單、失車- 案件基本資料詳細畫面報表、年
    籍查詢- 基本資料詳細畫面、臺中市警察局車輛尋獲電腦輸
    入單、監視器影像畫面、臺中市警察局第二分局刑案現場採
    證相片、搜索扣押筆錄、扣押物品目錄表、照片等附卷可稽
    ，並有鑰匙1 支扣案可佐。
三、至檢察官起訴書中雖認本件被告前有多次竊盜、搶奪前科，
    竟於假釋期間再犯竊盜、搶奪罪，可認具有犯罪習慣，請求
    予以宣告於應於刑之執行前，令入勞動場所強制工作等語，
    惟保安處分係針對受處分人將來之危險性所為之處置，以達
    教化、治療之目的，為刑罰之補充制度。且現行刑法採刑罰
    與保安處分之雙軌制，要在維持行為責任之刑罰原則下，強
    化協助行為人再社會化之功能，以及改善行為人潛在之危險
    性格，期能達成根治犯罪原因、預防犯罪之特別目的。保安
    處分之措施亦含社會隔離、拘束身體自由之性質，其限制人
    民之權利，實與刑罰同，本諸法治國家保障人權之原理及刑
    法之保護作用，其法律規定之內容，應受比例原則之規範，
    使保安處分之宣告，與行為人所為行為之嚴重性、行為人所
    表現之危險性，乃至於行為人未來行為之期待性相當。查被
    告固有多次竊盜、搶奪前科，然衡酌被告自始坦承本案竊盜
    、搶奪犯行，且被告係於98年10月29日假釋出監，於99年6
    月間始再犯案，期間已相距約8 月，尚非密切緊接，目前遭
    查獲竊盜1 次、搶奪3 次，犯行之次數亦非甚多，尚難認定
    被告係懶惰成習而犯罪者，且被告已坦承犯罪，足見尚有悔
    意，又據其於偵查中陳稱因作臨時工，家裡生活壓力大，缺
    錢而有上開犯行，綜核其所表現之危險性、對其未來之期待
    性及比例原則等情以觀，足認宣告如主文所示之刑，與其犯
    行之處罰已屬相當，並足收儆懲之效，認尚無併予諭知強制
    工作之必要，附此敘明。
四、扣案之鑰匙1 支，為被告所有，供竊盜所用之物，爰依刑法
    第38條第1 項第2 款規定，予以宣告沒收。至扣案衣物、鞋
    子，為被告日常穿著所用之物，非專為犯罪所用，又非違禁
    物，爰不予以宣告沒收。
五、應依刑事訴訟法第273 條之1 第1 項、第299 條第1 項前段
    、第310 條之2 、第454 條第1 項，刑法第320 條第1 項、
    第325 條第1 項、第47條第1 項、第51條第5 款、第38條第
    1項第2款，刑法施行法第1條之1，判決如主文。
本案經檢察官丁○○到庭執行職務。
中    華    民    國    99    年    8     月    20    日
                  刑事第十一庭  法  官  蔡美華
以上正本證明與原本無異。
如不服本判決應於收受判決後10日內向本院提出上訴書狀，並應
敘述具體理由；其未敘述上訴理由者，應於上訴期間屆滿後20日
內向本院補提理由書（均須按他造當事人之人數附繕本）「切勿
逕送上級法院」。
                                書記官  謝惠雯
中    華    民    國    99    年    8     月    20    日
附表：
1.犯罪事實：如犯罪事實欄一(一)所示部分。
  主文：乙○○犯竊盜罪，累犯，處有期徒刑伍月。扣案之鑰匙
        壹支沒收。
2.犯罪事實：如犯罪事實欄一(二)、(三)、(四)所示部分。
  各次主文均如下：
  乙○○犯搶奪罪，累犯，處有期徒刑柒月。
附錄論罪科刑法條
刑法第320條第1項
意圖為自己或第三人不法之所有，而竊取他人之動產者，為竊盜
罪，處5  年以下有期徒刑、拘役或 5 百元以下罰金。
中華民國刑法第325條第1項
意圖為自己或第三人不法之所有，而搶奪他人之動產者，處 6
月以上 5 年以下有期徒刑。

司法院資訊處製作；財團法人民間司法改革基金會備份。
